臺灣新竹地方法院交通事件裁定　　　　94年度交聲字第190號
　　原處分機關　交通部公路總局新竹區監理所新竹市監理站
　　異　議　人
　　即受處分人　乙○○
上列異議人即受處分人因違反道路交通管理處罰條例案件，對於
交通部公路總局新竹區監理所新竹市監理站94年6月6日以竹監新
自第裁51-E00000000號違反道路交通管理事件裁決書所為之裁決
處分，聲明異議，本院裁定如下：
    主      文
異議駁回。
    理      由
一、按汽車駕駛人行經有燈光號誌管制之交岔路口闖紅燈者，處
    新臺幣1,800元以上5,400元以下罰鍰，道路交通管理處罰條
    例第53條定有明文。又依道路交通標誌標線號誌設置規則第
    206條第5款第1目規定：「行車管制號誌各燈號顯示之意義
    如左：五、圓形紅燈：車輛面對圓形紅燈表示禁止通行，不
    得超越停止線或進入路口」。汽車違反道路交通管理處罰條
    例第53條規定者，除應依該條所規定之罰鍰處罰外，並予記
    違規點數3點，同條例第63條第1項第3款亦有規定。
二、原處分意旨略以：異議人即受處分人乙○○於民國94年4月9
    日下午5時25分許，在新竹市○○路、成功路口，駕駛車號
    5055-FV自小客車「紅燈右轉」之闖紅燈違規行為，遭新竹
    市警察局第一分局樹林頭派出所警員填製竹市警交字第E000
    00000號舉發違反道路交通管理事件通知單（下稱舉發單）
    ，舉發異議人違反道路交通管理處罰條例第53條規定。異議
    人於應到案期限內向原處分機關提出申訴，經原處分機關函
    請舉發單位調查結果，仍認異議人確有前述違規行為，原處
    分機關遂於94年6月6日以竹監新自第裁51-E00000000號裁決
    書，依道路交通管理處罰條例第53條之規定，裁處聲明異議
    人罰鍰新臺幣（下同）2,700元，並記違規點數3點等語。
三、聲明異議意旨略以：異議人當時開車至上開路口時，燈號為
    綠燈，異議人欲右轉，因前有一部車在路口中央遲疑，不確
    定要左轉或右轉，嗣二部車均右轉後，均為警攔停，警察竟
    讓前一部車離開，而認異議人之駕車違規紅燈右轉，因異議
    確定經過號誌時，仍為綠燈，過了燈號之後被前車擋住無法
    右轉，亦看不到頭頂上方燈號變化，異議人並非紅燈右轉，
    爰依法聲明異議云云。
四、經查：
（一）本件異議人駕駛上開自小客車，於上揭時、地，紅燈右轉
      之違規事實，業經證人即製單舉發之新竹市警察局第一分
      局警備隊警員甲○○到庭證稱：「異議人從中正路右轉成
      功路，我們攔停位置距離路口有十五至二十公尺，當時有
      二部車，中正路剛好是綠燈，有二部車要右轉，第一部比
      較慢一點，看起來不熟路況，我們攔停位置正好面對中正
      路號誌，看到當時確實是綠燈，因為那是一個轉角，第一
      部車質疑之後燈號開始閃黃燈，第一部右轉時屬於黃燈狀
      況，剛開始沒有看到第二部車，後來看到第二部車轉過來
      時已經是紅燈後一秒，我們兩部車都有攔下，因為第一部
      剛好閃燈，我們判斷不屬於紅燈右轉違規，所以攔停之後
      就叫他離去，第二部車，因為已經紅燈轉過來，非常明顯
      是紅燈右轉，所以就舉發他」、「（問：以異議人車行方
      向，他右轉之前過了燈號之後看得到中正路對向燈號？）
      看得到」、「（問：你是否親眼看到異議人紅燈之後右轉
      ）是」等語（見本院卷94年7月4日訊問筆錄），並有證人
      當庭繪製之現場圖附卷可參。再經本院當庭勘驗舉發過程
      之錄音帶內容為：「異議人有提及我跟在前面那部車隔沒
      有幾公尺，警察提及你已經是紅燈一秒，異議人提及這樣
      太嚴苛，異議人要求看照片：：異議人說請問一下現在是
      紅燈還是黃燈，那時候應該是綠燈吧，差不到幾公尺，怎
      麼有一台有、一台沒有，很奇怪，我要照片：：」，可認
      證人於舉發當時業已說明異議人之違規情形。
（二）次按證人甲○○乃為原舉發單位認定異議人有上揭違規行
      為之證人，其並到庭以言詞供述本件異議人有上開違規行
      為之待證事實，本院由其上揭供述已得異議人確有上開違
      規事實之心證，且於本件卷存證據資料內並無任何積極證
      據足以證明證人上開供述係屬虛偽，亦無有足以令人顯信
      其供述為不可採之品性證據或前科證據存在，本院自不得
      僅以證人為本件開單告發異議人之警員而抹煞其在訴訟上
      所具有之原證人資格；況異議人對前開證人之供述並無法
      舉出任何對其有利之證據資料供本院調查，以使本院對證
      人所證述異議人違規之事實產生任何合理之懷疑。且交通
      警察製單舉發違反道路交通管理處罰條例所列之違規事實
      ，本質上為行政處分，係公務員基於職務上之權力，依法
      就特定之具體事件所為之具公法上效果之單方面行政行為
      ，基於公務員為公法上行為具有公信力之原則，該行政行
      為當可被推定為真正，其據以依法處分之事實認定亦為正
      確無誤。可認異議人駕駛之上開車輛行經有燈光號誌管制
      之交岔路口闖紅燈，是被告違規之事實堪以認定。
（三）至議人辯稱：遭受前車遲延所致，綠燈時已在路口，並於
      舉發時要求看照片一節，經查：
    １、若前方交岔路口交通車輛擁塞，異議人無法完成右轉動
        作者，異議人亦非得強行右轉，而應在停止線前暫停，
        不得逕行駛入交岔路口。道路交通安全規則第102條第1
        項第12款定有明文。因此，異議人在第一部車後方待轉
        時，即應在停止線後方暫停，等待前車通過後，始依號
        誌指示行駛，而不得逕行駛入路口，其所辯尚不足採。
    ２、按警員於執行取締違反道路交通管理處罰條例事件時，
        對於如何執行取締職務，得本於合義務裁量，自行判斷
        應如何執行，道路交通管理處罰條例對此並未設有限制
        ，是除非警員之執行職務有何違法裁量之處，否則即應
        尊重其裁量權之行使，而本件警員執行取締是否應照相
        存證，並非法律上對於取締違反道路交通管理處罰條例
        事件所必須之要件，照相存證僅是員警執行取締行為之
        輔助設備，並非必須要有照相存證始可，故異議人所辯
        ，亦不足採。
五、綜上所述，異議人確有於上揭時、地於有燈光號誌管制之交
    岔路口紅燈右轉之違規行為，從而原處分機關依前揭道路交
    通管理處罰條例第53條、第63條第1項第3款及違反道路交通
    管理事件統一裁罰基準表規定裁處異議人新台幣2,700元罰
    鍰，併記違規點數3點，核無違誤，本件異議為無理由，自
    應將其異議駁回。
六、據上論斷，應依道路交通案件處理辦法第19條，裁定如主文
    。
中　　華　　民　　國　　94　　年　　9 　　月　　30　　日
                　交通法庭法    官  黃美文
以上正本證明與原本無異。
如不服本裁定，應於裁定送達後5日內向本院提出抗告狀。
中　　華　　民　　國　　94　　年　　9 　　月　　30　　日
                          書 記 官  陳秀子
